臺灣士林地方法院民事判決　九十年度訴字第一○四九號
　　原告即反訴被告　金釬機械工業股份有限公司
　　法定代理人　　　甲○○
　　訴訟代理人　　　丙○○
　　送達代收人　　　游孟輝律師
　　法定代理人　　　乙○○
　　訴訟代理人　　　李振燦律師
　　複　代理人　　　陳志誠律師
右當事人間請求給付貨款事件，本院判決如左：
    主    文
原告之訴及假執行之聲請均駁回。
本訴訴訟費用由原告負擔。
反訴原告之訴及假執行之聲請均駁回
反訴訴訟費用由反訴原告負擔。
    事    實
甲、原告方面：
壹、聲明：
  一、本訴部分：
    (一)被告應連帶給付原告新台幣（下同）六十萬元正，及自支付命令送達之翌日起
      至清償日止，按年息百分之五計算之遲延利息。
    (二)訴訟費用由被告負擔。
    (三)原告願供擔保，請准予宣告假執行。
  二、反訴部分：
    (一)反訴原告之訴駁回。
    (二)反訴訴訟費用由反訴原告負擔。
    (三)如為不利於反訴被告之判決，反訴被告願供擔保，請准免為假執行。
貳、陳述：
  一、本訴部分：
    (一)緣被告於民國八十八年四月二十日委託原告承製軟質鋁板００七手提箱外形沖
      壓模具，製作費計一百四十萬元。嗣被告變更材質，由軟質鋁版改成硬質鋁板
      ，致原設計模具無法成行。為克服此項技術，雙方續於八十九年三月十三日簽
      訂追加乙組整型模具十八萬元，前後總計製作費為一百五十八萬元。
    (二)原告依被告所提供之產品磁片內容製作完成模具及樣品，如期交與被告確認收
      受無訛。嗣於八十八年間，被告要求原告改用美國鋁業之硬質鋁板（已硬化處
      理過之T4鋁板）材質試作，茲因材料之變更（軟質鋁板換成硬質鋁板），致被
      告原所提供之設計內容已不相符，經雙方多方修正，原告仍依其指定、要求製
      作完成交貨。
    (三)因材質變換所衍生之技術，亦經雙方同意追加第四工程整型模之簽訂，模具於
      八十九年五月中旬完成，即以美國硬料試模並將樣品交與被告試行組合，被告
      亦先後給付九十八萬元之製作費。惟餘款六十萬元屢經催討，均未償還，爰依
      契約關係請求如訴之聲明。
  二、反訴部分：
    按認定事實應憑証據，故反訴原告關於其所主張之訴訟原因，有利於己之事實，
    負有舉證之責。為民事訴訟法第二百七十七條定有明文。反訴原告主張反訴被告
    所完成之樣品存有重大瑕疵，自有先就此項事實舉証之義務。
參、證據：本訴部分提出報價單一份、追加報價單三份為証，並聲請訊問証人鍾孟賜
    、陳聰銘，並請求本院赴現場勘驗製模。
乙、被告方面：
壹、聲明：
  一、本訴部分：
    (一)請求駁回原告之訴及假執行之聲請。
    (二)訴訟費用由原告負擔。
    (三)如受不利之判決請准供擔保免為假執行。
  二、反訴部分：
    (一)反訴被告應給付反訴原告新台幣一百零二萬九千元元正，及自反訴訴狀送達之
      翌日起至清償日止，按年息百分之五計算之遲延利息。
    (二)訴訟費用由反訴被告負擔。
    (三)反訴原告願供擔保，請准予宣告假執行。
貳、陳述：
  一、本訴部分：
    (一)被告與原告於八十八年四月二十日語時，即提供○○七手提箱外形樣品，交付
　　　原告審視，原告乃告知有能力承製其外形模具，以供被告量產之用，雙方遂予
　　　簽訂報價單，並約定：○○七手提箱外形模具尺寸規格為L460×w320×H34.5
　　　（單位mm）；而模具內容分別為引伸模、切外緣模、成形模各乙套，製作工作
　　　天引伸模六十天，切外緣模、成形模共五十天。
    (二)原告完成上開三套模具開模後，即通知被告交付鋁板供原告測試，但因國內無
　　　T4鋁板可供採購，為此被告一方面先向台灣鋁業公司採購較軟質鋁板供原告試
　　　模，另方面則派員向美國採購T4鋁板供原告試模。但T4鋁板硬度強度較大，原
　　　告經多次修改及測試，均無法符合契約之要求，乃於八十九年三月十三日向被
　　　告建議加作一套整形模。當時距約定交貨期限已逾八月之久，被告本擬解約，
　　　但原告一再向被告保証只要加作一套整形模即可克服瑕疵云云，另者，被告業
　　　已支付約百餘萬報酬，如此作罷，委實可惜，而不得不勉予同意。嗣因原告告
　　　知先前向美國採購T4鋁板，幾經修改及測試而已用罄，需再追加鋁板測試，被
　　　告乃向日本採購T4鋁板供測試。惟原告送交之樣品，仍無法符合契約之要求，
　　　並有如後述之重要瑕疵，根本無法供量產之用，且逾交貨期限將近一年半，至
      此契約已無法履行，被告只得拒絕受領模具，並委請李振燦律師以振道法律事
      務所九十年三月二十八日九○振法字第○○二三號律師函為解除契約之意思表
      示。
    (三)民法第五百零五條第一項前段固然規定「報酬，應於工作物交付時給付之」。
      惟模具因有瑕疵存在，已為被告拒絕受領，則「工作物」既未經交付，原告遽
      行請求引伸模及整型模合計六十萬元之報酬，自無可採。矧被告已向原告為解
      除契約之意思表示，原告爰依承攬關係主張前開報酬之給付，亦乏依據。
    (四)依兩造簽訂「金釬公司報價單88.4.20」之協議項目（一）「引伸模先行開模
      ，待確認客戶ＯＫ，才可開其他模具」之約定，足稽「切外緣模」、「成形模
      」開模之停止條件，因上開引伸模之模具，並未經被告確認ＯＫ，亦未成就，
      復因兩造約定工作係分部交付，而其報酬亦係就各部分定之，則原告就「切外
      緣模」、「成形模」既未交付，被告就該「切外緣模」、「成形模」之報酬七
      十萬元，自不負給付責任。
    (五)第查，兩造爭執之爭點，在於被告抗辯原告工作有重要瑕疵，並無法供量產之
      用，且經多次修補均無法補正，業已解除契約，被告自毋庸再為給付系爭尾款
      報酬六十萬元是否有理由：
  　(1)民法第五百零五條第一項固規定承攬報酬應於工作物交付時給付之。惟如前
        述，被告因原告送樣之樣品有重要瑕疵，而拒絕受領模具則工作物模具既未
        交付，原告遽行請求給付系爭尾款報酬，自無可採。
　  (2)再者，被告提出瑕疵樣品，證人鍾孟賜於庭訊證稱確實是證人公司所製造的
        。雖其另稱上開瑕疵樣品是試樣過程中的瑕疵品，完整品已交被告云云。惟
        此為被告所否認。
  (3)第查，依原告公司副總即證人陳聰銘證稱「我接手後已有完成品，由我本人
        送交被告公司製造完成後，由原告公司開發部杜順平經理八十九年十月底送
        的是我派杜順平去送的，本件前後送件兩次，第一次約二十件。第二次幾件
        不清楚：：：云云可知，原告僅交付二次鋁板樣品，即第一次為軟質鋁板
        ，第二次為硬質Ｔ４鋁板。
  　(4)惟查，原告交付被告之Ｔ４鋁板樣品，無論是美國Ｔ４鋁板抑或日本Ｔ４鋁
        板，皆與兩造間簽訂報價單其上約定寬幅規格320mm不符，並有下列不適於
        大量生產使用之重要瑕疵：引伸之鋁板不平整，與平面接觸後有縫隙；
        鋁板邊緣有波紋刮痕及模痕；鋁板四角太高，且其寬幅不一，以致上下片
        無法密合。顯見原告對於工作瑕疵之修補仍是無法符合契約之要求。
      (5)按工作有瑕疵者，定作人得定相當期限，請求承攬人修補。惟其瑕疵不能修
        補者，定作人得解除契約，此觀民法第四百九十四條規定即明。茲因被告訂
        製上開模具，係擬供量產之用，而上開瑕疵若未能補正，根本無法量產，故
        該瑕疵確屬重大，且經原告多次修補均無功，被告自得以原告工作有重要瑕
        疵，且無法補正瑕疵，而拒絕受領模具，並得依前揭規定，解除契約。
    (六)末查，原告一再主張材質變更，誠與事實不符：
　  (1)蓋００七手提箱外形，本具有防撞、耐壓功能及性質之要求，根本不可能以
        軟質鋁板製作。而被告之所以提供台灣鋁業公司軟質鋁板供原告試模，乃因
        無法即時購得Ｔ４鋁板，而先以軟質鋁板先行試模，迨向美國、日本購得Ｔ
        ４鋁板，故無論軟質鋁板、美國Ｔ４鋁板、日本Ｔ４鋁板均係供試模之用，
        洵非原告所稱：「由軟質鋁板變更硬質鋁質」、「由美國材料變更日本材料
        」云云。
　　(2)況且，所謂Ｔ４鋁板僅祇是鋁板硬度規格或級數之稱謂，此與材質變更有異
        。
  　(3)更何況，原告依民法第四百九十二條規定所負之瑕疵擔保責任係無過失責任
        ，不以有可歸責原告之事由存在為必要。且退步言，縱認被告所供給之軟質
        鋁板，美國Ｔ４鋁板、日本Ｔ４鋁板三者，或有不同，惟依證人鍾孟賜證稱
        ：本件訂做的內容是原告公司提出要求由我們以專業知識提供建議所做的，
        事後包括加作整型模都是我們建議的：：：等語，顯見原告對於鋁板材料之
        性質應當已知悉明瞭。依民法第四百九十六條但書規定，被告仍得解除契約
        。
    (七)對勘驗結果之陳述：
      (1)兩造約定００七手提箱外形為長460mm×寬320mm×高34.5mm，但依履勘當日
        以原告製成模具壓製成品編號一、二、三，經實際量測結果發見核與前揭約
        定長度及寬度並不相符，其中長度最大誤差達0.9mm，寬度最大誤差達3.5mm
        ，即有「規格不符」之瑕疵。
      (2)原告固主張上開誤差仍在可容許之範圍云云，並提出日文資料以為立證方法
        。惟查：
　　　兩造並無容許誤差之約定。
        縱令有容許誤差，惟容許誤差範圍如何？自應由原告舉證。
        原告雖提出日文資料為證明，惟中、日國情不同，該份日文資料並不足以
          作為國內所慣行之證明。
        況且，依該日文資料表２之記載，120mm以上400mm以下容許誤差為Ａ級±
          0.5mm，Ｂ級±1.2mm，Ｃ級±2.5mm，姑不論其上Ａ級、Ｂ級、Ｃ級係指
          何意，然此與前揭約定寬度320mm，但原告最大誤差達3.5mm，顯然仍在
          容許誤差範圍之外。
  二、反訴部分：
    (一)緣反訴被告與反訴原告訂約承攬００七手提箱外形模具（即引伸模、切外緣模
      、成形模、整型模），惟反訴被告完成之模具，經引伸後之鋁板樣品，不惟與
      設計圖所定規格不符，且存有下列重大瑕疵：(一)引伸之鋁板不平整，與平面接
      觸後有縫隙(二)鋁板邊緣有波紋及模痕(三)鋁板四角太高，且其寬幅上下分為三二
      四釐米，中間部分僅有三二一、五釐米，以致上下片無法密合。
    (二)承前述，茲因反訴原告訂製上開模具，係擬供量產使用，上開瑕疵若未能補正
      ，根本無法量產，故該瑕疵確屬重大，且經多次修補均無成功，反訴原告乃以
      反訴被告之工作有瑕疵，且無法補正前開瑕疵，而拒絕受領，並委請李振燦律
      師以振道法律事務所九十年三月二十八日九０振法字第００二三號律師函聲明
      解除契約及請求反訴被告返還已付之報酬，合先敘明。
    (三)按工作有瑕疵者，定作人得定相當期限，請求承攬人修補。惟其瑕疵不能修補
      者，定作人得解除契約，此觀民法四百九十四條規定即明。經查，反訴被告完
      成之模具，既有與原約定之規定不符，以及不適於使用之多項重大瑕疵。依民
      法第四百九十四條規定，反訴原告自得解除契約。
    (四)第按契約解除時當事人雙方互負回復原狀之義務，當事人之一方受領之給付為
      金錢者，應附加自受領時起之利息償還他方，此觀民法第二百五十九條之規定
      自明。經查，反訴原告於八十八年五月十一日、六月二十九日及十月二十六日
      分別報酬即支票票號為Ａ0000000、Ａ0000000、Ａ00000
      00，面額各為二十九萬四千元、十四萬七千元、五十八萬八千元之支票三紙
　　　與反訴被告，並經付款人即中國國際商業銀行天母分行（下簡稱中國商銀）悉
　　　數付款無訛，此有支票存款對帳單可稽。故反訴原告請求如聲明所示。
參、證據：提出金釬公司報價單88.4.20、振道法律事務所九十年三月二十八日九０
    振法字第００二三號律師函、秉然法律事務所九十年六月七日秉律字第０三五號
    律師函、照片二十幀、中國商業銀行天母分行帳號０一六三六八號支票存款對帳
    單為証。
    理    由
壹、本訴部分：
  一、本件原告起訴主張被告委託原告承製００七手提箱外形沖壓模具，製作費計一
      百五十八萬元。被告給付九十八萬元後，餘款六十萬元迄未給付，爰依承攬契
      約關係請求判決如訴之聲明；被告則以原告製成之引伸模未經被告確認後始開
      始製作切外緣模、成形模，並經確認無誤，自不得請領餘剩之款項，況且該等
      模具有引伸之鋁板不平整，與平面接觸後有縫隙；鋁板邊緣有波紋刮痕及模痕
      ；鋁板四角太高，且其寬幅不一，以致上下片無法密合等，不能修補之瑕疵，
　　　被告已依法解除契約，原告亦無該項請求權等語置辯。
  二、原告主張被告於民國八十八年四月間委託原告承製００七手提箱外形模具，約
      定○○七手提箱外形模具尺寸規格為長460×寬320×高34.5（單位mm）；而模
      具內容分別為引伸模、切外緣模、成形模各乙套，八十九年三月十三日再追加
      整形模一組，合計費用為一百五十八萬元，被告已支付九十八萬元，尚有六十
      萬元未給付之事實，被告對此亦不爭執，自堪信為真實。則本件所應審究之爭
　　　點即為原告製成之引伸模是否經被告確認無誤而得請領引伸模之尾款，並開始
      製作切外緣模、成形模，亦經確認無誤，均得請款；抑或原告製成之模具，有
      不能修補之重大瑕疵，而經被告合法解除契約後，喪失承攬報酬請求權？
      (一)原告提出以為本件契約証明之「金釬公司報價單88.4.20」，被告否認其真
　　　　正，並提出另紙「金釬公司報價單」為証。本院認原告提出之「金釬公司報
　　　　價單88.4.20」，其上並無被告公司之用印，而被告提出之「金釬公司報價
　　　　單」，其上仍有「88.4.20」之記載，惟日期上方加註「88.4.21」，報價單
　　　　右下方並蓋有「提可樂工業股份有限公司」統一發票專用章，並加註「88.4
　　　　.22」之日期戳，再核對二報價單上原告公司之用印及負責人甲○○之簽名
　　　　相符，應認兩造間之承攬契約，應以被告提出經被告確認之「金釬公司報價
　　　　單88.4.21」為據，合先敘明。
      (二)依據被告提出「金釬公司報價單88.4.21」第五項協議項目第一款及第四款
        固明訂「引伸模先行開模，待客戶確認OK，才可開其它模具」、「引伸模確
        認ＯＫ須付金額（尾款）420000（未稅）（30%）」。惟查：
        (1)系爭承攬工作內容包括引伸模、切外緣模、成形模三具，其承攬價格分別
          為七十萬元（未稅）、三十五萬元（未稅）、三十五萬元（未稅）。被告
          先預付總價金百分之三十即四十二萬元（未稅）為訂金，引伸模送樣時須
          付金額五十六萬元（未稅），餘剩百分之三十的尾款四十二萬元則於引伸
          模確認無訛後給付，分見「金釬公司報價單88.4.21」第四項、第五項第
          二、三、四款，卻又於第五項第一款及第五款約定「引伸模先行開模，待
          客戶確認OK，才可開其它模具」、「其他模具開模時依上述付款模式」，
          其先後約定之事項顯然矛盾。如將「金釬公司報價單88.4.21」與「金釬
          公司報價單88.4.20」第五項第二款「先預付總價之20%訂金：280000（未
          稅）」、第三款「引伸模送樣時須付金額：280000（未稅）（40%）」、
          第四款「引伸模確認OK須付金額（尾款）280000（未稅）（40%）」相互
          比較，可知原告於八十八年四月二十日原提供之條件係三項模具各自以訂
          金百分之二十、送樣時百分之四十、經確認無訛後百分之四十之方式為付
          款條件，即引伸模七十萬元，先付十四萬元為訂金，送樣時支付二十八萬
          元，確認後支付二十八萬元，而有第五項第一款及第五款「引伸模先行開
          模，待客戶確認OK，才可開其它模具」、「其他模具開模時依上述付款模
          式」之約定。事後兩造重新議定付款條件如「金釬公司報價單88.4.21」
          所定第五項第二款「先預付總價之30%訂金：420000（未稅）」、第三款
          「引伸模送樣時須付金額：560000（未稅）（40%）」、第四款「引伸模
          確認OK須付金額（尾款）420000（未稅）（30%）」，亦即付款條件不再
          將三項模具各自以訂金百分之二十、送樣時百分之四十、經確認完成百分
          之四十之方式支付，則原先第五項第一款、第五款之約定，亦應因此約定
          而失其意義。從而，被告抗辯「引伸模先行開模，待客戶確認OK，才可開
          其它模具」茲引伸模未經確認無訛，條件未成就，原告不得請求關於切外
          緣模、成形模之價金等語，自無足取。此參諸被告復自陳「原告完成上開
          三套模具開模後，即通知被告交付鋁板供原告測試，‧‧‧原告經多次修
          改及測試，均無法符合契約之要求，乃於八十九年三月十三日向被告建議
          加作一套整形模（費用十八萬元）。」（見被告庭提九十一年六月五日答
　　　　　辯（二）暨反訴準備書狀第三頁、第四頁），被告對切外緣模、整形模需
　　　　　待引伸模確認無誤後才能開模一事，未為任何反對意見益明。又追加之整
　　　　　形模乃為輔助原模具之使用而定製，解釋上該十八萬元之支付應與原契約
　　　　　第五項第四款「引伸模確認OK須付金額（尾款）420000（未稅）」之約定
　　　　　，同時為之，附此敘明。
        (2)原告業已製成引伸模、切外緣模、成形模及整形模各乙套，兩造對此均不
          爭執，且本院依聲請會同兩造當事人法定代理人、訴訟代理人，前往原告
          公司所在地的工廠，當場裁剪鋁合金板片，並於現場以前開模具壓製成手
          提箱外形盒，將外盒長寬均分為三部分，測量所得之結果為：
          編號一：寬分別為322.3mm、322.5mm、322.1mm；
                    長分別為460.7mm、460.7mm、460.7mm。
          編號二：寬分別為322.5mm、323.5mm、323.4mm；
                    長分別為460.7mm、460.7mm、460.8mm。
          編號三：寬分別為322.1mm、323.3mm、323mm；
                    長分別為460.4mm、460.9mm、460.7mm。
          有九十一年七月四日之勘驗筆錄可証。此與兩造約定手提箱外形為長460
          mm×寬320mm，幾乎無一處有正確之尺寸，其中長度最大誤差達0.9mm，寬
          度最大誤差更高達3.5mm；同一外盒上、中、下之尺寸並不一致，更有中
          間部位較上下部位更長更寬，致令日後兩外盒結合及密合之困難度，是被
          告抗辯系爭模具未經完成確認，尚不得請求餘款等語，應可採信。原告雖
          主張金屬壓製加工品尺寸在120mm以上400mm以下，Ｃ級之容許誤差為±
          2.5mm，上開誤差仍在可容許之範圍內，並提出日文文獻為據，但系爭壓
          製成品為何採用Ｃ級標準，原告並未提出任何事証說明之，況依Ｃ級之容
          許誤差為±2.5mm計算，上開成品寬的最大誤差為3.5mm，亦非在容許誤差
          範圍之內。原告此部分之主張自非可採。証人鍾孟賜雖証稱模具已依約完
　　　　　成，但原告製成之模具經本院現場測試後，有上述之情狀，已如前述，則
　　　　　証人鍾孟賜所言之證詞自不足採為有利原告之証據。甚者，証人鍾孟賜即
　　　　　為系爭模具之製造者，所述模具已可使用之証詞，自屬有所偏頗，難信以
　　　　　為真。
  三、綜上所述，本件模具既未經完成確認，依兩造契約第五項第四款約定，原告自
      不得請求給付尾款四十二萬元，另追加之整形模十八萬元之支付應與本件尾款
      同時為之已如前述，其此部分之請求，亦不應准許。所請被告應給付原告新台
      幣陸拾萬元，及自民國九十年七月二十七日起至清償日止，按年息百分之五計
      算之利息，於法無據，應予駁回。假執行部分之聲請則因本訴無理由，而失所
      附麗，應併予駁回。
  四、因本案事證已臻明確，兩造其餘主張陳述及所提之證據，均毋庸再予審酌，附
      此敘明。
貳、反訴部分
  一、反訴原告主張反訴被告與其訂約承攬００七手提箱外形模具（即引伸模、切外
      緣模、成形模、整型模），惟該模具製成之鋁板樣品，有規格不符及(一)引伸之
      鋁板不平整，與平面接觸後有縫隙(二)鋁板邊緣有波紋及模痕(三)鋁板四角太高等
      重大瑕疵，經多次修補不能補正，反訴原告乃發律師函解除契約，反訴原告已
      支付反訴被告一百零二萬九千元，爰依民法第二百五十九條規定，請求判決如
　　　反訴聲明；反訴被告則以本件工作物無重大瑕疵等語，資為抗辯。
　二、反訴原告主張於八十八年五月十一日、六月二十九日及十月二十六日分別支付
　　　報酬即支票票號為Ａ0000000、Ａ0000000、Ａ0000000
　　　，面額各為二十九萬四千元、十四萬七千元、五十八萬八千元之支票三紙與反
　　　訴被告，並經付款人即中國國際商業銀行天母分行（下簡稱中國商銀）悉數付
　　　款之事實，業據提出中國商銀帳號０一六三六八號支票存款對帳單為証，被告
　　　對此亦是不爭執，自堪信為真實。本件應審究之爭點即在反訴被告所承製之模
　　　具，是否有不能修補或不合於契約使用之重大瑕疵，經反訴原告合法解除契約
　　　後，應加計利息返還已受領之金錢？
　三、依前述兩造不爭執而由反訴原告提出「金釬公司報價單88.4.21」第四項固有
　　　單價及製作工作天「引伸模六十天、切外緣模及成型模五十天」之約定。惟查
　　　：証人鍾孟賜雖証稱「我受原告公司（即反訴被告）的委託做００七皮箱模具
　　　，有三組模具分別是成形模，剪邊模，折邊模。第一次完工時無任何狀況‧‧
　　　‧，隔了一陣子之後，原告公司（即反訴被告）又來找我，說是製造過程中材
　　　料使用純鋁質，屬於軟質鋁板要經過熱處理增加他的硬度，期間造成變形，所
　　　以考慮改材質，改用鋁合金，‧‧‧測試中發現材質不同，折邊時四角落高度
　　　會比較高，所以在第二工程時修改剪邊模，將多餘的料減除，此時用日本國材
　　　質，完工後再由原告公司（即反訴被告）送給被告公司（即反訴原告），但被
　　　告（即反訴原告）公司因為成本考量，要求將材料改成美國料，‧‧‧，拿回
　　　來再對凸輪整行模修正（見九十一年四月十日言詞辯論筆錄第三頁），核與反
　　　訴原告所稱「原告（即反訴被告）完成上開三套模具開模後，即通知被告（即
　　　反訴原告）交付鋁板供原告（即反訴被告）測試，但因國內無T4鋁板可供採購
　　　，為此被告（即反訴原告）一方面先向台灣鋁業公司採購較軟質鋁板供原告（
　　　即反訴被告）試模，另方面則派員向美國採購T4鋁板供原告（即反訴被告）試
　　　模。但T4鋁板硬度強度較大，原告（即反訴被告）經多次修改及測試，均無法
　　　符合契約之要求，乃於八十九年三月十三日向被告（即反訴原告）建議加作一
　　　套整形模。‧‧‧嗣因原告（即反訴被告）告知先前向美國採購T4鋁板，幾經
　　　修改及測試而已用罄，需再追加鋁板測試，被告（即反訴原告）乃向日本採購
　　　T4鋁板供測試」（見反訴原告庭提九十一年六月五日答辯（二）暨反訴準備書
　　　第三頁、第四頁），除使用向美國採購T4鋁板或向日本採購T4鋁板的前後順序
　　　相反外，對於被告先後提供三次不同材質鋁板供測試之陳述則屬一致，應可信
　　　為真實。而鋁板材質不同直接影響壓製後鋁板延展之結果，此乃基本物理學原
　　　理。反訴原告提供測試之原料不同，當然導致系爭模具壓製之成品未能呈現同
　　　一規格，故兩造更於事後同意追加一整形模以克服是項難題。是由反訴原告提
　　　供不同材質供測試，反訴被告同意針對不同材質修正原已製成之模具，兩造更
　　　於訂約後將近一年之八十九年三月十三日，同意再訂製一整模此等事實行為以
　　　觀，解釋上應認定原約定之工作天數，隨材質變更及整型模之追加等予以延展
　　　。而八十九年三月十三日新訂之契約上對於工作天數則無明白之約定，反訴原
　　　告遽以原工作天數之約定，主張反訴被告遲延給付而得解除契約云云，自無足
　　　取。
  四、按工作有瑕疵者，定作人得定相當期限，請求承攬人修補之；又承攬人不於前
      條第一項所定期限內修補瑕疵，或依前條第三項之規定拒絕修補或其瑕疵不能
      修補者，定作人得解除契約或請求減少報酬，民法第四百九十三條第一項、第
      四百九十四條第一項定有明文。經查：
      (一)證人陳聰銘稱「八十八年六月一日至八十九年十二月三十一日在原告（即反
　　　　訴被告）公司擔任管理部分的工作。原告（即反訴被告）模具製造委託鋒興
　　　　製造（位於桃園）（即証人鍾孟賜）。我接手後已有完成品，由我本人送交
　　　　被告公司，由被告公司（即反訴原告）職員接收，事後被告公司（即反訴原
　　　　告）改變材質，原成品無法使用，所以再追製整形模，製造完成後，由原告
　　　　公司（即反訴被告）開發部的經理杜順平，在八十九年十月底送（交反訴原
        告），是我派杜順平去送的‧‧‧」（見九十一年六月五日言詞辯論筆錄第
        三頁），足認兩造追加整形模後，反訴被告已將試製品交反訴原告查收。
      (二)惟反訴原告對於該試製品有與設計圖所定規格不符，及引伸之鋁板不平整，
        與平面接觸後有縫隙、鋁板邊緣有波紋及模痕、鋁板四角太高，且其寬幅上
　　　　下分為三二四釐米，中間部分僅有三二一、五釐米，以致上下片無法密合等
　　　　重大瑕疵，則未提出任何証據証明，已定相當期限，請求承攬人修補，是反
　　　　訴原告即以律師函，聲明解除契約，有九十年三月二十八日九０振法字第０
　　　　０二三號律師函附卷足憑，其適法性則有疑議；且該律師函僅於第三項宣稱
        「況金釬公司遲延給付，業致本公蒙受重大損害並失商機，為此本公司謹此
        聲明解除上開契約暨協議‧‧‧」，全文並無任何字詞提及如反訴原告所稱
        「規格不符，及引伸之鋁板不平整，與平面接觸後有縫隙、鋁板邊緣有波紋
        及模痕、鋁板四角太高，且其寬幅上下分為三二四釐米，中間部分僅有三二
        一、五釐米，以致上下片無法密合」等重大瑕疵，其請求解除契約之原因顯
        與該瑕疵無涉，反訴原告主張業以瑕疵為由寄發律師函解除契約云云，非可
        信為真實。另本件反訴被告尚未有給付之情事已如前述，反訴原告徒以給付
　　　　遲延為由解除契約，自亦不能合法發生解除契約之法律上效果。
      (三)本件模具完成後，將供反訴原告以何種材料製成手提箱外盒？兩造未於協議
　　　　書上明定，反訴被告主張係軟質鋁板，惟經反訴原告否認在卷；而反訴原告
　　　　一而再，再而三更改測試材質，導致系爭模具不斷修改，實難以修正過程中
　　　　任何一次試製品有瑕疵，即認反訴被告完成之模具，有與原約定之規定不符
　　　　，以及不適於使用之不能修補之瑕疵；況且迄於九十一年七月四日本院赴現
　　　　場勘驗之際，反訴原告復未能提供任何材質之鋁板供現場使用，則系爭模具
        究竟有何瑕疵不能修補即無法定斷。再者，以反訴被告所提供之鋁板，現場
        壓製成手提箱外形盒，如前所述，所得之結果為：
          編號一：寬分別為322.3mm、322.5mm、322.1mm；
                    長分別為460.7mm、460.7mm、460.7mm。
          編號二：寬分別為322.5mm、323.5mm、323.4mm；
                    長分別為460.7mm、460.7mm、460.8mm。
          編號三：寬分別為322.1mm、323.3mm、323mm；
                    長分別為460.4mm、460.9mm、460.7mm。
        其長寬尺寸均較約定之長460mm、寬320mm更長、更寬，純就技術理論來說，
        似乎可以再向下修正；且反訴被告製造之模具壓製而成之手提箱外盒僅係半
        成品，理論上應仍有其他修正、外飾、釘扣等輔助過程，反訴被告抗辯反訴
        原告所稱引伸之鋁板不平整，與平面接觸後有縫隙、鋁板邊緣有波紋及模痕
        、上下片無法密合等，可藉由該等輔助過程中調整，即非全然無據。果爾，
        反訴原告似應再定期命修補或請求減少報酬，其逕為契約之解除，仍非適法
        。
　五、反訴原告解除契約既不合法，其請求反訴被告附加利息返還已受領之報酬，即
　　　屬無據，應予駁回。反訴原告受敗訴判決，其假執行之聲請即失所依據，應併
　　　予駁回。
參、據上論結：本件原告之訴及反訴原告之訴均為無理由，依民事訴訟法第七十八條
    判決如主文。
中　　　華　　　民　　　國　　九十一　　年　　 十一　　 月　　 十五　　 日
                                    臺灣士林地方法院民事第一庭
~B法　　　官　陳雅玲
右為正本係照原本作成。
如對本判決上訴須於判決送達後廿日內向本院提出上訴狀。
中　　　華　　　民　　　國　　九十一　　年　　 十一　　 月　　 十八　　 日
~B法院書記官　黃惠苹
